【裁判字號】    99,易緝,123
【裁判日期】    991123
【裁判案由】    詐欺
【裁判全文】
臺灣高雄地方法院刑事判決             99年度易緝字第123號
公  訴  人  臺灣高雄地方法院檢察署檢察官
被      告  江大偉
上列被告因詐欺案件，經檢察官提起公訴（98年度偵緝字第1765
號），本院判決如下：
    主  文
江大偉幫助犯詐欺取財罪，處有期徒刑陸月，如易科罰金，以銀
元佰元即新臺幣玖佰元折算壹日；減為有期徒刑月，如易科
罰金，以銀元佰元即新臺幣玖佰元折算壹日。
    事  實
一、江大偉雖預見將自己帳戶提供予欠缺信賴關係之他人使用，
    可能幫助他人從事財產犯罪，竟基於幫助他人犯詐欺取財罪
    之未必故意，於民國92年9 月18至26日間某日，在某處，將
    其甫於92年9 月18日申辦新金融卡及語音系統之彌陀郵局帳
    號0000000-0000000帳戶（下稱前開帳戶）之金融卡及密碼
    ，提供予欠缺信賴關係之某真實姓名、年籍不詳之成年男子
    ，而容任對方恣意使用前開帳戶。嗣該人所屬詐欺集團成員
    ，即共同基於意圖為自己不法所有之犯意聯絡，於92年9 月
    26日，致電李秉濂（原名李重佑）佯以退稅云云，致李秉濂
    陷於錯誤，依對方指示操作自動櫃員機，因而於92年9 月26
    日，陸續將新臺幣（下同）1 萬8,027 元、9 萬9,982 元、
    9 萬9,982 元匯入前開帳戶內。嗣員警清查可疑帳戶，乃循
    線查悉全情。
二、案經高雄縣政府警察局刑警大隊移請臺灣高雄地方法院檢察
    署檢察官偵查起訴。
    理  由
壹、證據能力方面
    本判決所引用之證據資料（詳後引用之各項證據），其中係
    屬傳聞證據部分，縱無刑事訴訟法第159 條之1 至第159 條
    之4 或其他規定之傳聞證據例外情形，因被告江大偉、檢察
    官均已同意作為證據使用（本院審易緝字卷第24頁），且本
    院審酌卷內並無事證顯示各該陳述之作成時、地與週遭環境
    ，有何致令陳述內容虛偽、偏頗之狀況後，也認為適當，依
    刑事訴訟法第159 條之5 第1 項規定，為傳聞法則之例外，
    應有證據能力。
貳、實體方面
一、訊據被告於本院審理中已知坦認前開犯行不諱（本院易緝字
    卷第63頁），核與證人李秉濂於警詢中所陳稱：遭人佯以退
    稅為由詐騙21萬餘元得逞等語相符（警卷第19-20 頁），並
    有中華郵政股份有限公司98年5 月20日鳳營字第0980100636
    號函所檢附之前開帳戶基本資料、91年4 月24日變更印鑑帳
    卡、92年9 月18日掛失補發新卡暨變更印鑑帳卡、申請書、
    客戶歷史交易清單（警卷第11-17 頁）、李秉濂匯款帳戶相
    關資料（警卷第22-31 頁）在卷可稽。又取得金融機構特定
    帳戶之金融卡及密碼後，即得經由該帳戶提、匯款項，是以
    將自己所申辦帳戶之金融卡及密碼交付予欠缺信賴關係之他
    人，即等同將該帳戶之使用，置外於自己之支配範疇，而容
    任該人可得恣意為之，且無從僅因收取帳戶者之片面承諾，
    或該人曾空口陳述收取帳戶之用途，即確信（確保）自己所
    交付之帳戶，必不致遭作為不法使用，原為曾使用金融機構
    帳戶之人所週知；又邇來各式各樣之詐欺取財犯罪類型層出
    不窮，該等犯罪多係利用他人之帳戶以躲避警方追查，並迭
    經媒體廣為披載、報導，此應為常人本於一般認知能力所能
    知悉，被告既係心智健全之人，當無諉為不知之理。被告竟
    將自己申辦帳戶之金融卡及密碼，提供予欠缺信賴關係之他
    人，而容任該人得恣意使用，顯足認被告於交付帳戶之際，
    業對於該等帳戶嗣將遭犯罪集團成員用於詐欺取財犯罪使用
    乙情有所預見，而無違其本意。綜上，足認被告首開自白合
    於事實，足資採信，本案事證明確，被告犯行堪以認定，應
    依法論科。
二、查被告行為後，如附表所示之相關法律均業經變更，並俱於
    95年7 月1 日施行，茲就本案論罪科刑法條整體比較結果，
    裁判時法並未較為有利，另就易科罰金之部分亦同，從而依
    刑法第2 條第1 項前段規定，自應適用各該行為時法即修正
    前法；惟就易服勞役之部分，則以裁判時法為有利，而應予
    適用之。至刑法第30條部分，同日雖亦有文字修正，惟不涉
    罪刑實質內容之變更，而同日施行之刑法施行法第1 條之1
    ，則僅係規範如何將刑法分則罰金刑之單位由「銀元」轉換
    為「新臺幣」，未就各該分則之實際內涵加以變更，自均不
    生新舊法比較問題，而應直接適用裁判時法，先予指明。又
    查該取得、持用前開帳戶之詐欺集團成員，共同基於意圖為
    自己不法所有之犯意聯絡，向李秉濂施用詐術並詐得款項，
    所為係犯刑法第339 條第1 項之詐欺取財罪；惟被告單純提
    供帳戶予他人使用之行為，並不能逕與向李秉濂施以欺罔之
    詐術行為等視，且亦無證據證明被告曾參與詐欺取財犯行之
    構成要件行為，是以被告應僅係對於他人遂行之詐欺取財犯
    行，資以助力，核其所為，乃係詐欺取財罪之幫助犯，爰依
    刑法第30條第2 項之規定，減輕其刑。
三、本院審酌被告提供帳戶幫助他人遂行財產犯罪，助長社會犯
    罪風氣，行為確實可議。惟念被告於本院審理期日，已知全
    然坦承犯行不諱，非無悔意，且卷內並無事證足認被告曾因
    提供前開帳戶之行為獲有犯罪所得。末兼衡李秉濂所受損害
    之程度、被告教育程度為高中畢業、家境貧寒、僅賴臨時粗
    工維持生計（本院易緝字卷第41、63頁參照），及被告於偵
    審程序中三度經通緝到案，耗費司法資源甚鉅等一切情狀，
    爰量處如主文所示之刑，並諭知同前之易科罰金折算標準。
    又被告犯罪在96年4 月24日以前，且無中華民國九十六年罪
    犯減刑條例第3 條所列不予減刑之情形，應依該條例第2 條
    第1 項第3 款規定，減其宣告刑二分之一，並諭知同前之易
    科罰金折算標準；至被告於偵、審程序中雖三度經發布通緝
    後始遭緝獲到案，然其通緝日（98年7 月28日、98年10月27
    日、99年10月29日）均在前開減刑條例施行之後，有各該通
    緝書等件可證，仍符合應予減刑之要件，併予指明（最高法
    院80年度臺上字第4614號、80年度臺非字第428 號、97年度
    臺非字第42號判決意旨參照）。
據上論結，應依刑事訴訟法第299 條第1 項前段，刑法第2 條第
1 項前段、第30條第1 項前段、第2 項、第339 條第1 項，修正
前刑法第41條第1 項前段，修正前罰金罰鍰提高標準條例第2 條
（現已廢止），刑法施行法第1 條之1 ，中華民國九十六年罪犯
減刑條例第2 條第1 項第3 款、第4 條、第7 條，判決如主文。
本案經檢察官陳威呈到庭執行職務。
中    華    民    國    99    年    11    月    23    日
                  刑事第一庭  審判長法  官  黃三友
                                    法  官  陳億芳
                                    法  官  莊珮吟
以上正本證明與原本無異。
如不服本判決應於收受本判決後10日內向本院提出上訴書狀，其
未敘述上訴理由者，並得於提起上訴後10日內向本院補提理由書
狀（均須按他造當事人之人數附繕本）「切勿逕送上級法院」。
中    華    民    國    99    年    11    月    23    日
                                    書記官  鍾淑美
╔═══════════════════════════════════════════════╗
║附表：                                                                                        ║
╟──────┬─────────────┬─────────────┬───────┬────╢
║相關變更條文│行為時法（下稱舊法）之內容│裁判時法（下稱新法）之內容│比  較  理  由│備    註║
╟──────┼─────────────┼─────────────┼───────┼────╢
║【罰金刑之下│罰金：（銀元）1 元以上。  │罰金：新臺幣1000元以上，以│罰金刑之下限，│舊法較為║
║限與加、減】│                          │百元計算。                │由銀元10元（前│有利    ║
║刑法第33條第│                          │                          │經提高10倍）即│        ║
║5 款        │                          │                          │新臺幣30元，提│        ║
║            │                          │                          │高為新臺幣1000│        ║
║            │                          │                          │元；且加（減）│        ║
║            │                          │                          │之最低數額，亦│        ║
║            │                          │                          │由銀元1 元即新│        ║
║            │                          │                          │臺幣3 元，提高│        ║
║            │                          │                          │為新臺幣100 元│        ║
╟──────┼─────────────┼─────────────┼───────┼────╢
║【易科罰金折│犯最重本刑為5 年以下有期徒│犯最重本刑為5 年以下有期徒│易科罰金折算標│舊法有利║
║算標準變更】│刑以下之刑之罪，而受6 個月│刑以下之刑之罪，而受6 個月│準由銀元300 元│        ║
║修正前刑法第│以下有期徒刑或拘役之宣告…│以下有期徒刑或拘役之宣告者│即新臺幣900 元│        ║
║41條第1 項前│得以（銀元，下同）1 元以上│，得以新臺幣1000元、2000元│，提高為以新臺│        ║
║段、修正前罰│3 元以下折算1 日，易科罰金│或3000元折算1 日，易科罰金│幣1000元、2000│        ║
║金罰鍰提高標│。依刑法第41條易科罰金…就│。                        │元或3000元折算│        ║
║準條例第2 條│其原定數額提高為100 倍折算│                          │1 日。        │        ║
║→現行刑法第│1 日；法律所定罰金數額未依│                          │              │        ║
║41條第1 項前│本條例提高倍數，或其處罰法│                          │              │        ║
║段          │條無罰金刑之規定者，亦同。│                          │              │        ║
╠══╤═══╧═════════════╧═════════════╧═══════╧════╣
║結果│1.論罪科刑方面：                                                                        ║
║    │  玆經整體比較結果，以舊法罰金刑之最低度刑較低，較為有利。                              ║
║    │2.易刑規定方面（尚無須與論罪科刑規定整體比較適用）：                                    ║
║    │  舊法之易科罰金折算標準較低，較為有利。                                                ║
╚══╧════════════════════════════════════════════╝
◎附錄本案所犯法條：
《刑法第339 條第1 項》
意圖為自己或第三人不法之所有，以詐術使人將本人或第三人之
物交付者，處5 年以下有期徒刑、拘役或科或併科1,000 元以下
罰金。
《刑法施行法第1 條之1 》
中華民國94年1 月7 日刑法修正施行後，刑法分則編所定罰金之
貨幣單位為新臺幣。
94年1 月7 日刑法修正時，刑法分則編未修正之條文定有罰金者
，自94年1 月7 日刑法修正施行後，就其所定數額提高為30倍。
但72年6 月26日至94年1 月7 日新增或修正之條文，就其所定數
額提高為3 倍。

司法院資訊處製作；財團法人民間司法改革基金會備份。
